【裁判字號】    89,易,1893
【裁判日期】    900509
【裁判案由】    賭博
【裁判全文】
臺灣臺南地方法院刑事判決                        八十九年度易字第一八九三號
    公  訴  人  臺灣台南地方法院檢察署檢察官
    被      告  甲○○
    選任辯護人  查名邦
                曾子珍
    被      告  乙○○
                巳○○
                壬○○
                丁○○
                辰○○
                己○○
                寅○○
                丑○○
                癸○○
                丙○○
                辛○○
                卯○○
                庚○○
右列被告因賭博案件，經檢察官提起公訴（八十九年度偵字第五○七○號），本院判
決如左：
    主  文
甲○○、乙○○、巳○○、壬○○、丁○○、辰○○、己○○、寅○○、丑○○、癸○○、丙○○、辛○○、卯○○、庚○○均無罪。
    理  由
一、公訴意旨略以：被告甲○○泉係「阿波羅遊藝場」之負責人，僱用被告乙○○、
    巳○○、壬○○等三人，共同基於常業賭博犯意之聯絡，自民國八十九年一月初
    起至八十九年四月十四日止，在台南市○○路一百七十八號之公眾得出入場所，
    經營「阿波羅遊藝場」，提供電動賭博機具「水果台」十二台、「滿天星」十二
    台、「滿貫大亨」五台、「小瑪莉」五台、「皇冠列車」三台及「五ＪＵＭＰ」
    五台，與不特定人賭博財物，並由被告乙○○、巳○○及壬○○等三人負責為賭
    客開、洗分之工作。其賭法為：凡參賭博者，每次以新台幣（下同）一百元視不
    同機台開啟電玩一百分（一比一）、五百分（一比五）或三千分（一比三十）押
    注，如押中，賭客可得不等倍數之分數，並得以所贏得之分數換取再玩券，再持
    該再玩券再玩或以之兌換現金；不中，則押注金歸甲○○所有，以此方式獲取利
    益，並以之為常業。嗣於八十九年四月十三日晚上十時二十分許，經承辦檢察官
    指揮台南縣、市警察局警員，當場查獲賭客戊○○（另依職權不起訴處分）及被
    告丁○○、辰○○、己○○、寅○○、丑○○、癸○○、丙○○、辛○○、卯○○、庚○○等十一名賭客，在上開遊藝場與電動玩具賭博財物，並扣得上開電動
    賭博機具四十二台（查封後暫交被告甲○○保管）、再玩券一三三張、紅包袋（
    內含再玩券）七十五個、正開清一色券五張、摸彩券四十八張、錄影帶二捲、遙
    控器二個、日報表十六張及賭資二萬零二十元。
二、按犯罪事實應依證據認定之，無證據不得推定其犯罪事實；又不能證明被告犯罪
    者，即應諭知無罪之判決，刑事訴訟法第一百五十四條、第三百零一條第一項分
    別定有明文。又按刑法賭博罪係對合性之犯罪，須雙方對賭，且以「賭博財物」
    為其特別構要件之一，此刑法第二百六十六條第一項亦有明文規定。再按認定犯
    罪事實須有積極證據，雖證據之證明力由法院自由判斷，要必先有證據存在，始
    有自由判斷之可言。且認定犯罪事實所憑之證據，固不以直接證據為限，間接證
    據亦應包含在內，惟採用間接證據時，必其所成立之證據，在直接關係上，雖僅
    足以證明他項事實，而由此他項事實，本於推理之作用足以證明待證事實者，方
    為合法，若憑空之推想，並非間接證據。又認定犯罪事實所憑之證據，雖不以直
    接證據為限，然必須該項證據對於待證事實確能提供證明之資料，始堪採取。又
    所謂經驗法則，係指吾人基於日常生活經驗所得之定則，並非個人主觀上之推測
    。此最高法院二十二年上字第一０五六號、三十二年上字第六七號、二十七年滬
    上字第六十四號、三十一年上字第一三一二號等判例均著有明文可資參照。又刑
    法上賭博罪之所謂「賭博」係指以偶然之機率分輸贏，而定財物之得喪者而言，
    但如僅供人暫時娛樂者，即難以上開賭博罪相繩。
三、本件公訴人認被告甲○○、乙○○、巳○○、壬○○等人共同涉犯刑法第二百六
    十七條之常業賭博罪嫌，被告丁○○、辰○○、己○○、寅○○、丑○○、癸○○、丙○○、辛○○、卯○○、庚○○等賭客，涉犯刑法第二百六十六條第一項
    前段之普通賭博罪嫌，無非以：(1)上開賭博犯行，業據同案被告即賭客戊○○於
    警訊中坦承不諱，其供述具體明確；(2)扣案之錄影帶經承辦檢察官命警勘驗結果
    ，確有店員於賭客贏得分數後，前往觀察，並協同賭客同往後方換錢之情事，有
    錄影帶二卷及翻拍之相片二十張在卷可查；(3)上開電玩店被查獲之電動賭博賭機
    具有四十二台之多，每台均價值非低，而被告甲○○於檢察官偵查中亦直承該遊
    藝場單就店面租金，一個月即二十三萬元，而洗開分小姐共五人，每月一萬五千
    元，其餘如水費、電費均所費不貲，若該店不能兌換現金，如何能吸引足夠之賭
    客前往賭博以維持其營業開銷；反之，以賭客之立場觀之，苟真如被告等所辯，
    所贏得之分數不能兌換現金，豈非只輸不贏，而觀諸賭客一晚輸贏動輒數千上萬
    元，不能兌現豈能吸引渠等前往？賭客之經濟能力又焉堪負荷？(4)有上開電動賭
    博機具四十二台（查封後暫交被告甲○○保管）、再玩券一三三張、紅包袋（內
    含再玩券）七十五個、正開清一色券五張、摸彩券四十八張、錄影帶二捲、遙控
    器二個、日報表十六張及賭資二萬零二十元扣案可稽。
四、訊據被告甲○○、乙○○、巳○○、壬○○、丁○○、辰○○、己○○、寅○○
    、丑○○、丙○○、卯○○、庚○○均堅詞否認右揭常業賭博及一般賭博之犯行
    ，被告甲○○辯稱：阿波羅遊藝場係有營業執照合法經營的遊場，店內之電動
    機具均經經濟部核定進口營業，該機具本身是合法電玩，並非賭博性電動玩具，
    扣案之現金二萬零五十元，是店內之周轉金、零錢供客人換取及當日營業收入，
    店內使用的寄分卡不具貨幣價值，僅供下次可再玩，所贏之分數不能兌換現金或
    財物，店內並未裝置監視器及閉錄電視等語；被告乙○○、巳○○、壬○○均辯
    稱：伊等僅受雇，店內擺設的電動玩具，並非賭博性電動玩具，沒有從事賭博行
    為等語；被告丁○○辯稱：伊到該店圢電動機具前後三次，都沒換現金，店內的
    人也說不能換現金等語；被告辰○○辯稱：伊到該店時有問能不能換現金，店裡
    的人說不能換，伊沒有賭博等語；被告己○○辯稱：當日伊到該店贏了一千分，
    當時沒有說要換現金，因店內有牌子寫說不能換現金，伊沒有賭博等語；被告寅
    ○○辯稱：當時伊沒有問能否兌換現金，店裡的人也沒說能換再玩卷，伊沒有賭
    博等語；被告丑○○、卯○○均辯稱：到該店打電玩只可以換再玩卷，伊等沒有
    賭博等語；被告丙○○、庚○○均辯稱：伊等沒有賭博等語，被告黃榮治、辛○○於本院審理時均未到庭，其等於警訊中辯稱：伊等僅是到該店打電玩娛樂，不
    知在該店打電玩贏了，可否兌換金錢，伊等沒有賭博等語。
五、經查：
（一）按在公眾得出入之場所賭博財物者，依刑法第二百六十六條第一項前段之規定
      ，固應成立賭博罪，惟同條項但書規定，以供人暫時娛樂之物為賭者，則不在
      此限；且此項但書，係指以供人暫時娛樂之物為賭博目的而言，與賭具為何物
      無關，司法院二十五年院字第一四九號著有解釋。本件查扣之寄分卡既只得用
      以繼續打玩電動玩具，不能兌換現金及物品，迭據被告甲○○、乙○○、巳○○、壬○○、丁○○、辰○○、己○○、寅○○、丑○○、癸○○、丙○○、
      辛○○、卯○○、庚○○分別於警訊、偵查中、本院審理時供述在卷，而該寄
      分卡既不能兌換現金及物品，在外亦不能流通交易，可知上開之寄分卡應係屬
      無形之財產上利益，並非刑法第二百六十六條第一項所稱之「財物」，按刑法
      第二百六十六條第一項所規定之「財物」應係指金錢或其他有經濟上價值之有
      體物而言，此種寄分卡既只得用以繼續打玩電動玩具，應屬無形之財產上利益
      ，並非此處所稱之「財物」甚明。復查並無其他證據足資證明其等可將寄分卡
      兌換現金而變易純娛樂為賭博之事實，是以被告等若僅以未把玩之分數換成寄
      分卡以繼續下一次之把玩，應屬暫時娛樂之性質，顯與上開賭博罪之構成要件
      不符，自難以該罪相繩甚明。故被告等所辯系爭電動玩具確係純供遊玩之用，
      而無輸贏財物之事實一節，應堪採信。
（二）其次，起訴書雖認扣案之錄影帶經承辦檢察官命警勘驗結果，確有店員於賭客
      贏得分數後，前往觀察，並協同賭客同往後方換錢之事實，然據本院勘驗該二
      捲錄影帶內容：其中編號(3)錄影帶可看出裝設該錄影機主要係為監視店內之情
      形，店裡以撞球檯為主要陳設，電動機具為附屬陳設，但無法看出電動機具之
      種類、機種，現場僅能看到一個櫃檯、二張撞球檯及四、五部電動玩具，並有
      一個人正在撞球；另編號(2)錄影帶所呈現之場景與編號(2)錄影帶相同，惟現場
      有二個人正在撞球，另有二個人在打電動玩具，有本院九十年二月二十一日勘
      驗筆錄可佐，是從上揭錄影帶內並無賭客換錢之情事，且從卷附警員翻拍自錄
      影帶之相片觀之，亦無法看出有賭客贏錢後兌換金錢之情形，況且據證人即台
      南市警察局第二分局博愛派出所主管子○○到庭具結證稱：阿波羅遊藝場所在
      一樓及二樓是同一老闆承租的，二樓再轉租別人經營撞球場等語（見本院九十
      年二月二十一日訊問筆錄），可見設阿波羅遊藝場二樓之該撞球場，並非被告
      所經營，則該店擺設電動玩具自與被告無關，且由扣案錄影帶內容所示，該錄
      影監視器係裝置於二樓，為監視該撞球內人員之活動，亦難認該監視器係被告
      為避免警方查緝所裝設，是公訴人以前開情節，遽認被告等有賭博行為，顯屬
      臆測或推想，亦不符合間接證據或經驗法則。
（三）再者，證人戊○○雖證稱：「（問：你如何知道可兌換金？）我第一次至該店
      把玩水果檯電玩時（正確日期已記不清楚），曾向該店之開分小姐（名字不曉
      得，現已離職）洗分兌換五千點之再玩卷，然後再持再玩卷至廁所向一名男經
      理兌換現金五千元，所以我知道該店可以兌換現金」云云（見台南市警察局第
      二分局八十九年四月十四日偵訊筆錄），其於本院囑託台灣桃園地方法院法官
      訊問時亦無法說明其前往該店之詳細時間及擔任洗分小姐之姓名、兌換金錢予
      渠之男子真實姓名，以供本院查考（見卷附該院九十年三月七日訊問筆錄），
      況其所述兌換金錢之時間，被告等是否在場，斯時該店是否仍由被告甲○○經
      營，被告乙○○、巳○○、壬○○是否受雇在該店擔任開分洗分員，均無積極
      證據足以證明，是其證詞既有瑕疵，尚難盡採，自不能僅憑上開證詞，即遽入
      被告等於罪。至於扣案電動機具雖有而主管機關教育部公告查禁之電動玩具「
      小瑪莉」 (BAR )五台（參見教育部七十九年十二月十日台七九社字第六一三
      五四號函、八十年四月十二日台（八０）社一六八五四號函），但查被告於其
      所經營之遊藝場雖擺設上開電動玩具，僅屬違反行政處罰之相關規定，尚難僅
      以擺設上揭查禁之電動玩具乙情，即認有賭博之行為。又依教育部頒布之遊藝
      場輔導管理規則第十三條第五款但書規定，經營遊藝場得設兌換價值二千元以
      下之獎品，上開規則既係由主管機關依法所頒布，符合上開管理規則所規定者
      ，依行政法上行政指導之理論，應可認為是一種欠缺侵害性之社會相當性行為
      ，可以阻卻違法而不成立犯罪。
五、綜上所述，被告甲○○所擺設之上開電動玩具既不能以所贏得之分數兌換財物，
    即非屬以財物得喪定輸贏之賭博，揆諸首開說明，核與賭博罪之構成要件尚有未
    合。此外，復查無其他積極事證足認被告等人有何賭博犯行，是其犯罪尚屬不能
    證明，自應為被告等無罪之諭知。
六、被告丁○○、己○○、癸○○、丙○○、辛○○經合法傳喚，於本院最後一次審
    理時均無正當理由不到庭，本院認為應諭知無罪之案件，故不待其等陳述逕行判
    決。
據上論斷，應依刑事訴訟法第三百零六條、第三百零一條第一項，判決如主文。
中      華      民      國    九十    年      五      月      九        日
                              臺灣臺南地方法院刑事第五庭
                                  法官  謝瑞龍
右正本證明與原本無異。
如不服本判決應於送達後十日內向本院提出上訴狀（應附繕本）。
                                  書記官 黃國晉
中      華      民      國    九十    年      五      月      九        日


司法院資訊處製作；財團法人民間司法改革基金會備份。
